臺灣高等法院刑事判決
110年度上訴字第1632號
上  訴  人  
即  被  告  劉○○  （真實姓名年籍詳卷）
上列上訴人即被告因家暴傷害等案件，不服臺灣新北地方法院11
0年度審訴字第140號，中華民國110年3月19日第一審判決（起訴
案號：臺灣新北地方檢察署109年度偵字第31028號），提起上訴
，本院判決如下：
    主      文
上訴駁回。               
    事實及理由
一、按司法機關所製作必須公開之文書，不得揭露足以識別刑事
    案件之當事人或被害人兒童及少年身分之資訊，兒童及少年
    福利與權益保障法第69條第2項定有明文。故本案被害人丙○○之相關年籍、住居所、上訴人即被告劉○○、告訴人即被害
    人祖母甲○○、證人即被害人母親乙○○、被害人胞姐丁○○等足
    以識別身分資訊之相關資料，依上開規定不予完整記載。
二、經本院審理結果，認第一審以被告犯兒童及少年福利與權益
    保障法第112條第1項前段、刑法第277條第1項之成年人故意
    對兒童犯傷害罪，判處有期徒刑4月，認事用法及量刑均無
    不當，應予維持，並引用第一審判決書記載之事實、證據及
    理由（如附件一）。
三、被告上訴意旨略以：我打被害人臀部時，因被害人突然起身
    ，並以手撫摸臀部，以致於被害人手部及腰部也有瘀青，但
    我是為了管教被害人才出手處罰，並無動輒打罵、故意虐待
    被害人之情，請從輕量刑，給予自新之機會云云。
四、本院查：
　㈠原審判決依憑被告之自白、被害人、告訴人、證人乙○○及丁○○之證述、仁愛醫院診斷證明書、被害人病歷及傷勢照片、
    案發當時對話錄音譯文、被害人學籍紀錄表、訪談紀錄、新
    北市政府家庭暴力暨性侵害防治中心之法庭報告書等證據，
    認定被告有本案成年人故意對兒童犯傷害之犯行，已詳敘所
    憑之證據與認定之理由，並無任何憑空推論之情事，亦與經
    驗法則、論理法則無違。
　㈡被告雖以原審量刑過重為由，提起上訴。惟按，刑事審判旨
    在實現刑罰權之分配的正義，故法院對有罪被告之科刑，應
    符合罪刑相當之原則，使輕重得宜，罰當其罪，以契合社會
    之法律感情，此所以刑法第57條明定科刑時應審酌一切情狀
    ，尤應注意該條所列10款事項以為科刑輕重之標準，俾使法
    院就個案之量刑，能斟酌至當。而量刑輕重係屬事實審法院
    得依職權自由裁量之事項，苟已斟酌刑法第57條各款所列情
    狀而未逾越法定刑度，不得遽指為違法（最高法院72年台上
    字第6696號判例參照）。查原審判決關於科刑之部分，已審
    酌刑法第57條各款規定之情狀（詳如原判決事實及理由欄五
    所載），於法定刑度之內，予以量定，客觀上並無明顯濫權
    或失之過重之情形，亦未違反比例原則，核無違法或不當。
　㈢從而，被告提起本件上訴，僅係就原審之量刑反覆爭執，並
    未再有其他舉證為憑，為無理由，應予駁回。
據上論斷，應依刑事訴訟法第373條、第368條，判決如主文。
本案經檢察官劉仕國、藍巧玲提起公訴，被告提起上訴後，檢察
官許仲瑩到庭執行職務。
中　　華　　民　　國　　110 　年　　9 　　月　　16　　日
                  刑事第四庭    審判長法　官  陳筱珮
                                      法　官  羅郁婷
                                      法　官  林怡秀
以上正本證明與原本無異。
如不服本判決，應於收受送達後20日內向本院提出上訴書狀，其
未敘述上訴之理由者並得於提起上訴後20日內向本院補提理由書
（均須按他造當事人之人數附繕本）「切勿逕送上級法院」。
                                      書記官  駱麗君
中　　華　　民　　國　　110 　年　　9 　　月　　16　　日
附錄本案論罪科刑法條全文：
中華民國刑法第277條
傷害人之身體或健康者，處5年以下有期徒刑、拘役或50萬元以
下罰金。
犯前項之罪，因而致人於死者，處無期徒刑或7年以上有期徒刑
；致重傷者，處3年以上10年以下有期徒刑。
兒童及少年福利與權益保障法第112條
成年人教唆、幫助或利用兒童及少年犯罪或與之共同實施犯罪或
故意對其犯罪者，加重其刑至二分之一。但各該罪就被害人係兒
童及少年已定有特別處罰規定者，從其規定。
對於兒童及少年犯罪者，主管機關得獨立告訴。
附件一：
臺灣新北地方法院刑事判決
                                    110年度審訴字第140號
公　訴　人　臺灣新北地方檢察署檢察官
被　　　告　劉○○  （真實姓名年籍住址詳卷）
上列被告因家暴傷害案件，經檢察官提起公訴（109 年度偵字第
第31028 號），因被告於本院準備程序中為有罪之陳述，本院告
知被告簡式審判程序之旨，並聽取當事人之意見後，經合議庭裁
定由受命法官獨任以簡式審判程序審理，判決如下：
    主  文
劉○○成年人故意對兒童犯傷害罪，處有期徒刑肆月。
    事實及理由
一、本案犯罪事實及證據，除犯罪事實欄一末2 行「、腰部及手
    指」之記載刪除；證據部分補充「被告劉○○於本院準備程序
    及審理中之自白」外，均引用如附件檢察官起訴書之記載。
二、按家庭暴力防治法所稱家庭暴力，係指家庭成員間實施身體
    、精神或經濟上之騷擾、控制、脅迫或其他不法侵害之行為
    ；所謂家庭暴力罪，係指家庭成員間故意實施家庭暴力行為
    而成立其他法律所規定之犯罪，家庭暴力防治法第2 條第1
    款、第2 款分別定有明文。經查，被告與被害人丙○○為繼父
    女關係，現為直系姻親，此據被告、被害人及證人乙○○分別
    供述明確，是被告與被害人具有家庭暴力防治法第3 條第3 
    款所定之家庭成員關係。
三、又按兒童及少年福利與權益保障法第112 條第1 項前段規定
    ：「成年人教唆、幫助或利用兒童及少年犯罪或與之共同實
    施犯罪或故意對其犯罪者，加重其刑至二分之一」，其中成
    年人教唆、幫助或利用兒童或少年犯罪或與之共同實施犯罪
    之加重，並非對於個別特定之行為而為加重處罰，其加重係
    概括性之規定，對一切犯罪皆有其適用，自屬刑法總則加重
    之性質；至成年人故意對兒童及少年犯罪之加重，係對被害
    人為兒童及少年之特殊要件予以加重處罰，乃就犯罪類型變
    更之個別犯罪行為予以加重，自屬刑法分則加重之性質，而
    成為另一獨立之罪，該罪名及構成要件與常態犯罪之罪名及
    構成要件應非相同，有罪判決自應諭知該罪名及構成要件（
    最高法院99年度台上字第1128號、96年度台上字第3466號判
    決意旨可資參照）。查被告劉○○係民國00年0 月生，其於本
    案行為時係年滿20歲之成年人，而被害人丙○○係000 年0 月
    生，於本件被告行為時係未滿12歲之兒童等節，業據被告及
    證人乙○○陳述明確，亦有其等之個人戶籍資料查詢結果、被
    害人診斷證明書在卷可證。
四、是核被告所為，係犯兒童及少年福利與權益保障法第112 條
    第1 項前段、刑法第277 條第1 項之成年人故意對兒童犯傷
    害罪。又上開傷害罪，因係家庭成員間實施身體上不法侵害
    行為，亦屬家庭暴力防治法所稱之家庭暴力罪，惟家庭暴力
    防治法對於家庭暴力罪並無科處刑罰之規定，自仍應依刑法
    傷害罪予以論罪科刑。被告成年人故意對兒童犯傷害罪，應
    依兒童及少年福利與權益保障法第112 條第1 項前段之規定
    ，加重其刑。
五、爰審酌被告身為被害人之繼父，僅因教養問題，動輒毆打案
    發當時未滿8 歲之幼女成傷，顯然欠缺理性溝通及自我克制
    能力，實有不該，兼衡其素行、國中畢業之智識程度、生活
    經濟狀況、被害人所受傷害程度、於本院審理時終能坦承犯
    行但未與告訴人即被害人之祖母甲○○（真實姓名年籍資料詳
    卷）達成調解及獲得諒解等一切情狀，量處如主文所示之刑
    ，以資懲儆。末查，被告本案因係故意對兒童犯罪而屬刑法
    分則加重之性質，則其所犯傷害罪之法定本刑經加重後，已
    非屬「最重本刑為5 年以下有期徒刑以下之刑之罪」，自與
    刑法第41條第1 項前段所定得易科罰金之要件不符，是縱被
    告所犯之罪於本案受6 個月以下有期徒刑之宣告，仍不得諭
    知易科罰金之折算標準，附此敘明。至被告本件傷害犯行所
    使用之掃把並未扣案，卷內復查無相關事證足資證明前開物
    品尚屬存在，又非屬違禁物，參以該等物品乃居家清掃用具
    ，取得甚易，價值不高，並不具備刑法上沒收之重要性，爰
    不予宣告沒收，附此敘明。
據上論斷，應依刑事訴訟法第273 條之1 第1 項、第299 條第1
項前段、第310 條之2 、第454 條第2 項，兒童及少年福利與權
益保障法第112 條第1 項前段，刑法第11條前段、第277 條第1
項，刑法施行法第1 條之1 第1 項，判決如主文。
本案經檢察官劉仕國、藍巧玲提起公訴，檢察官李芷琪到庭執行
職務。
中　　華　　民　　國　 110　　年　　3 　　月　　19　　日
                  刑事第二十三庭  法  官  劉安榕
上列正本證明與原本無異。
如不服本判決，應於判決送達，應於判決送達後20日內敘明上訴
理由，向本院提出上訴狀（應附繕本），上訴於臺灣高等法院。
其未敘述上訴理由者，應於上訴期間屆滿後20日內向本院補提理
由書「切勿逕送上級法院」。
                                  書記官  陳宥伶
中　　華　　民　　國　 110　　年　　3 　　月　　19　　日
附件：
臺灣新北地方檢察署檢察官起訴書
                                    109年度偵字第31028號
被　　　告　劉○○　（真實姓名年籍詳卷）
上列被告因家庭暴力之傷害案件，業經偵查終結，認應提起公訴
，茲將犯罪事實及證據並所犯法條分敘如下：
        犯罪事實
一、劉○○其為成年人，於民國108 年10月28日與丙○○（000
    年0 月生，真實姓名年籍詳卷）之母親乙○○（真實姓名年
    籍詳卷）結婚而成為兒童丙○○（000 年0 月生，真實姓名
    年籍詳卷）之繼父，二人間具有家庭暴力防治法第3 條第3
    款所定之家庭成員關係。劉○○於109 年6 月2 日21時40分
    許，在新北市○○區○○路00巷0 號，因不滿丙○○（業經
    撤回傷害告訴）不服管教，竟基於傷害他人身體之犯意，以
    掃把之把柄毆打丙○○臀部、腰部及手指，致丙○○因而受
    有右上臂瘀傷、右中指瘀傷、右腰部瘀傷、臀部大範圍瘀傷
    之傷害。
二、案經丙○○之祖母甲○○（真實姓名年籍詳卷）訴由新北市
    政府警察局樹林分局報告偵辦。
        證據並所犯法條
一、證據清單及待證事實

編  號        證據名稱        待證事實   １ 被告劉○○於警詢及偵查中之供述 坦承於上開時地，因被害人丙○○遲未完成學校作業，而以掃把之把柄毆打被害人臀部之事實，惟辯稱:前其係以罰跪方式管教，然因近期對於學習不慎用心，其係基於管教而非要傷害被害人云云。   ２ 被害人丙○○於警詢及偵查中之證述 證明全部犯罪事實。   ３ 告訴人甲○○於警詢及偵查中之證述 證明甲○○得知被害人遭被告毆打後，隨即帶同被害人前去仁愛醫院就醫，當時被害人受有如診斷證明書上所載之傷勢之事實。   ４ 證人即在場人乙○○於警詢及偵查中之證述 證明被告確有於上開時地毆打告訴人之事實。   ５ 證人即在場人丁○○（真實姓名年籍詳卷）於偵查中之證述 證明被告確有於上開時地毆打告訴人之事實。   ６ 仁愛醫院診斷證明書1 份、丙○○病歷及驗傷實之傷勢照片4 張 證明被害人受有傷害之事實。   ７ 案發當時對話錄音譯文、丙○○之山佳國小學籍紀錄表及訪談紀錄、新北市政府家庭暴力暨性侵害防治中心之丙○○之法庭報告書 被告毆打被害人過程之事實。 
二、核被告所為，係犯刑法第277 條第1 項普通傷害罪嫌。被告
    為成年人，對兒童即被害人丙○○故意犯前開罪嫌，請依兒童
    及少年福利與權益保障法第112 條第1 項前段規定，加重其
    刑。
三、依刑事訴訟法第251 條第1 項提起公訴。
    此　致
臺灣新北地方法院
中　　華　　民　　國　 109　　年　　12　　月　　24　　日
                              檢　察　官  劉  仕  國
                                          藍  巧  玲